【裁判字號】    89,易,1894
【裁判日期】    890814
【裁判案由】    侵占
【裁判全文】
臺灣臺中地方法院刑事判決                        八十九年度易字第一八九四號
    公  訴  人  臺灣臺中地方法院檢察署檢察官
    被      告  甲○○
右列被告因侵占案件，經檢察官提起公訴（八十九年度偵字第六○五七號），本院判
決如左：
    主  文
甲○○意圖為自己不法之所有，而侵占遺失物，處罰金壹仟伍佰元，如易服勞役，以
參佰元折算壹日。
    事  實
一、甲○○於八十八年五月二十三日或其後之某時，在不詳處所拾獲乙○○所遺失之
    第一商業銀行清水分行第○○三○四之一帳號、以趙時楠為發票人、票號ＰＡ0
    000000號、面額新臺幣（下同）四千元、發票日為八十八年四月三十日之
    支票乙紙，明知該紙支票係屬遺失物，竟意圖為自己不法之所有，將之侵占入己
    ，嗣將上開支票交付不知情之林叢嵩，並次第轉交予不知情之盧松源、施清祥、
    黃慰誌（歿、由其妻卓美惠持有行使）、卓甲戌、卓美珠、李麗玲、林美慎等人
    ，經林美慎於八十八年六月十七日委託臺中商業銀行北斗分行提示請求付款遭退
    票，始循線查悉上情。
二、案經臺灣彰化地方法院檢察署檢察官自動檢舉並呈請臺灣高等法院台中分院檢察
    署檢察長核轉臺灣臺中地方法院檢察署檢察官偵查起訴。
    理  由
一、訊據被告甲○○矢口否認有右揭侵占犯行，辯稱：上開支票係一綽號「阿松」之
    不詳姓名男子，於八十八年五月上旬，以上開支票向伊調借現款所交付云云。惟
    查，上開支票係乙○○所遺失之物，嗣經被告將上開支票交付林叢嵩後，再次第
    轉交予盧松源等人，已據被害人乙○○於偵查及本院審理中證述綦詳，核與證人
    林叢嵩、施清祥、卓美惠、卓甲戌、卓美珠、李麗玲、林美慎等人證述之情節相
    符，復有掛失止付票據提示人資料查報表影本、上開支票正反面影本、台中市票
    據交換所退票理由單影本、遺失票據申報書影本各一紙附卷可稽。查證人乙○○
    於本院審理中結證稱：於支票遺失的第二天即前往銀行申報遺失，而依卷附遺失
    票據申報書所示，乙○○係於八十八年五月二十四日向第一銀行清水分行申報遺
    失，則可推算乙○○係於同年月二十三日始遺失上開支票，故被告甲○○自不可
    能於八十八年五月上旬即自綽號「阿松」之不詳姓名男子處取得前開支票；況被
    告稱係因綽號「阿松」之男子向伊借款，故交付上開支票，惟卻無法供明「阿松
    」之真實姓名、聯絡方式等基本資料，以供本院查考，按諸常情，一般人已鮮有
    借款予無深交之人，況係連真實姓名、聯絡方式均不知悉之人，且未要求該綽號
    「阿松」之男子在支票背面背書，在在均悖於常情，被告前開所辯已不足採；再
    被告前於台灣彰化地方法院檢察署檢察官偵查中辯稱：上開支票係於八十八年二
    月中旬，因紀介松毀損伊住處之大門而持交用以賠償伊所受損害云云，與其在本
    院審理中前開所辯各詞迥異，被告如係有正當來源而持有上開支票，當不致前後
    所辯歧異若此，被告所辯各詞均不足採信。本件事證明確，被告右揭犯行堪以認
    定。
二、核被告甲○○所為，係犯刑法第三百三十七條之侵占遺失物罪。爰審酌被告犯罪
    之動機、目的、手段、生活狀況、智識程度、侵占支票之票額為四千元，其情節
    尚非重大，惟犯後一再飾詞卸責，顯無悛悔之意等一切情狀，量處如主文所示之
    刑，並諭知易服勞役之折算標準。
據上論斷，應依刑事訴訟法第二百九十九條第一項前段，刑法第三百三十七條、第四
十二條第二項，罰金罰鍰提高標準條例第一條前段、第二條，判決如主文。
本案經檢察官王清杰到庭執行職務
中        華          民        國    八十九  年     八     月    十四  日
                                臺灣臺中地方法院刑事第二庭
                                    法  官    呂  麗  玉
右正本證明與原本無異。
如不服本判決，應於判決送達後十日內向本院提出上訴狀，上訴於臺灣高等法院臺中
分院( 須附繕本 )。
                                    書記官
中        華          民        國    八十九  年     八     月    十六  日
刑法第三百三十七條
意圖為自己或第三人不法之所有，而侵占遺失物、漂流物或其他離本人所持有之物者
，處五百元以下罰金。


司法院資訊處製作；財團法人民間司法改革基金會備份。
